【裁判字號】    92,交易,46
【裁判日期】    920725
【裁判案由】    公共危險
【裁判全文】
臺灣臺南地方法院刑事判決                          九十二年度交易字第四六號
    公  訴  人  臺灣臺南地方法院檢察署檢察官
    被      告  丙○○
右列被告因公共危險案件，經檢察官提起公訴（九十二年度偵字第九五一號），本院
判決如左：
    主  文
丙○○服用酒類，不能安全駕駛動力交通工具而駕駛，處有期徒刑陸月，如易科罰金
，以參佰元折算壹日。
    事  實
一、丙○○前於民國八十九年間，即曾因犯酒後駕車之公共危險罪，經本院臺南簡易
    庭以八十九年度南交簡字第一六九號刑事簡易判決，判處罰金三萬元確定在案，
    並於九十年四月十六日，罰金繳清執行完畢（未構成累犯）。其竟不知悔改，又
    於九十一年十月十一日晚間十一時二十五分許，在台南市○○街附近之廟會餐宴
    ，飲用啤酒及清酒等酒類後，業已達於不能安全駕駛動力交通工具之程度，竟仍
    自該處駕駛車牌號碼ＮＩＳ─八０七號重型機車，在台南市區行駛。後於同日晚
    間十一時三十五分許，其正沿台南市○○街，由西往東方向，行經該街與西門路
    三段之交岔路口時，因不勝酒力導致駕車操控能力變差，而疏未注意讓幹道車先
    行，即貿然通過該路口，以致不慎與由甲○○所駕駛，沿前述西門路三段，由北
    往南方向，同時行經該交岔路口之車牌號碼ＴＣ─三八六二號自用小客車發生碰
    撞，丙○○並因之彈飛至甲○○所駕駛之小客車上而受傷，並由救護車送至行政
    院衛生署臺南醫院就醫治療。後經警據報前往現場處理，且至行政院衛生署臺南
    醫院囑託醫生對於丙○○進行抽血並檢驗血液酒精濃度結果為二八０ MG/DL（換
    算為吐氣酒精濃度約為每公升一．四０毫克），而為警查獲上情。（丙○○後於
    本案審理中竟又另行起意，於九十二年三月間再次犯酒後駕車之公共危險罪，而
    經本院臺南簡易庭以九十二年度南交簡字第四四三號刑事簡易判決，判處有期徒
    刑四月，上訴後並於九十二年七月十六日撤回上訴確定在案）
二、案經台南市警察局第四分局報請臺灣臺南地方法院檢察署檢察官偵查起訴。
    理  由
一、被告丙○○雖坦承有於本件車禍發生前，曾飲用啤酒及清酒等酒類，後來並與證
    人甲○○所駕駛之小客車發生碰撞，以及車禍發生後經抽血檢驗之血液酒精濃度
    為二八０ MG/DL（換算為吐氣酒精濃度約為每公升一．四０毫克）等事實，然矢
    口否認有何酒後駕車之公共危險犯行，並辯稱：車禍發生當時其已喝醉，前述重
    型機車係由其友人所駕駛，其實際上並未酒後駕駛該機車，而是坐在機車後座，
    車禍發生後該位友人則不知去向，且因該友人亦有喝酒，所以不敢出面。其只知
    道該位友人之綽號叫「阿茂」，至於真實年籍、姓名為何？其則不知情云云。
二、經查：
    （一）被告丙○○於本件車禍發生前，曾飲用啤酒及清酒等酒類，且其發生車禍
          後經抽血檢驗所得之血液酒精濃度高達二八０ MG/DL（換算為吐氣酒精濃
          度則約為每公升一．四０毫克）等情，除據其供認屬實外，並有行政院衛
          生署臺南醫院九十一年十月十二日急件生化檢驗報告單一紙附卷可參。又
          被告於本件車禍發生時，確實坐在右開重型機車上，且因兩車碰撞而彈飛
          至證人甲○○所駕駛之小客車上等事實，則除經證人即駕駛小客車與被告
          發生車禍之甲○○於警訊時及偵審中指證歷歷外，並有道路交通事故調查
          報告表、刑法第一百八十三條之三案件測試觀察紀錄表各一份及事故現場
          蒐證照片十二張在卷可考，足見被告於本件車禍發生當時，確係坐於前述
          之重型機車上。
    （二）其次，另一證人即本件車禍發生後據報到場處理之台南市警察局交通隊警
          員乙○○，亦於本院調查時到庭具結證稱：當天其係第一個抵達現場之警
          員，其抵達現場時被告丙○○已經被救護車送走，其至醫院詢問機車是否
          為被告所騎時，被告之精神狀態仍係相當清楚，且隨即答稱其係機車駕駛
          人等語，其確認被告為機車駕駛人後才進行酒精濃度測試，但警訊筆錄是
          事後才製作的。又被告係製作筆錄時才又推稱機車是他人所騎，但被告並
          無法提供是何人駕駛的，且其在現場處理時，證人甲○○並未指稱尚有他
          人在車禍發生後牽動機車，且只說看到被告一個人；又被告在警訊時辯稱
          是被他人所載，但只說載他之人係中山公園附近認識類似遊民之人，而無
          法舉出正確之人。另從現場跡證來看，現場機車刮地痕與機車是連在一起
          的，所以機車不可能有被牽動之情形，故從本件肇事情形來看，應該不會
          有第三人等情（本院九十二年六月六日訊問筆錄參照），另參酌上述道路
          交通事故調查報告表上警繪之事故現場圖，亦可發現右開機車肇事後之倒
          地位置，的確與機車倒地滑行所造成之刮地痕連結在一起，顯見本件肇事
          之機車於肇事後，不僅未有被牽動之情形，且該機車上亦應僅有被告一人
          而已。基此，被告有飲酒後駕駛前述機車於道路上行駛並肇事之行為，應
          可認定。
    （三）至證人甲○○雖於本院調查時證述：本件車禍發生後，其曾看見有人牽動
          該機車的樣子等語（參見本院九十二年四月四日訊問筆錄），然本件機車
          如於肇事後曾遭他人牽動再棄置，則該機車最終停放之位置，與機車倒地
          所造成之刮地痕終點，衡情應會有所不同，而如前述，本件機車肇事後之
          倒地位置，既與機車倒地滑行所造成之刮地痕連結在一起，則前述機車於
          肇事後，應未有被人牽動之情形。又證人甲○○於本件車禍發生後不久經
          警詢問時，不僅未提及尚有他人駕駛本件機車之情形，並且證稱：被告並
          未向其表示尚有其他人駕駛本件機車等語（九十二年十月十二日警訊筆錄
          二份參照），據此並審酌證人甲○○於警方人員詢問時，因距本件車禍之
          發生時間較為接近，其所記憶之相關情節應當較為清晰，故其當時並未提
          及其他人出現在車禍現場等情，應與事實較為相符。另因本件車禍事發突
          然，證人甲○○於車禍發生後瞬間，對於車禍現場周遭之情形，是否可以
          詳細注意並觀察，原本即有疑問，而本件車禍發生後，被告丙○○更是因
          猛烈之碰撞，而彈飛至證人甲○○所駕駛之小客車擋風玻璃上，並撞破擋
          風玻璃，因之證人甲○○亦難以自車內清楚看見車禍發生後瞬間之現場狀
          況。何況本件車禍發生之時間，係在晚間十一時三十五分許之深夜時分，
          而參酌本件事故現場蒐證照片內容，亦可發現車禍發生地點之光線並非明
          亮，故證人甲○○因此而產生有人牽動機車之錯覺，亦屬相當可能之事。
          從而，證人甲○○之上開證詞內容，經核尚難採為有利被告事實認定之基
          礎。此外，被告不僅自警訊時、偵查中，直至本院審理終結時，均未能對
          於其所辯稱之騎機車之人，提出足供本院調查之詳細年籍、姓名，且就通
          常情形而言，一般人如非對於相當熟悉程度之人，衡情應無任意將自己機
          車交由他人駕駛，而自己並乘坐其上之理。另本件車禍發生後，被告不僅
          因碰撞而彈飛至證人甲○○所駕駛之小客車上，且參照右開警繪事故現場
          圖，亦可發現該機車倒地後之刮地痕，亦長達十一‧一公尺，顯見本件車
          禍之撞擊力量，應係相當猛烈，則於此情況下，該機車上假如確有另外之
          駕駛人，則該駕駛人所受之傷害程度，衡情應非輕微，此外並參以被告復
          辯稱其友人並有喝酒之情形，此時該駕駛人於車禍發生後，不僅難有立即
          起身牽車之可能，且於短時間內要逃離車禍現場，亦屬相當不易之事，故
          本件肇事之機車，應係被告所親自駕駛無疑。基此，被告上開所辯：本件
          發生車禍之機車，非其所駕駛云云，顯係其犯後卸責之詞，而不足採信。
    （四）再者，按刑法第一百八十五條之三所稱服用酒類或其他相類之物，不能安
          全駕駛動力交通工具之公共危險條款，則屬抽像危險犯之規定，此種抽象
          危險犯係伴隨飲酒過量駕車之行為而當然成立。換言之，只需客觀上有此
          種行為出現，危險即視為存在，是否果真肇事，並不影響公共危險罪責之
          成立，然如確實因之駕車肇事，其刑責之明顯性，自更不待言。又參考德
          國、美國之認定標準，對於酒精濃度呼氣已達每公升０．五五毫克或血液
          濃度達０．一一％以上，肇事率為一般正常人之十倍，認為已達「不能安
          全駕駛」之標準；至於上揭數值以下之行為，如輔以其他客觀事實得作為
          「不能安全駕駛」之判斷，亦認為應依刑法第一百八十五條之三之規定移
          送法辦處以刑罰，此有法務部八十八年五月十八日法八八檢字第００一六
          六九號函可資參照。
    （五）末查，被告丙○○於上述時、地，有酒後騎機車而肇事之事實既可認定，
          且如前述，被告駕車肇事後經送醫而抽血檢驗之血液酒精濃度結果，仍高
          達二八０ MG/DL（換算為吐氣酒精濃度則約為每公升一．四０毫克），該
          數值業遠高於法務部所提供參考之吐氣酒精濃度每公升０．五五毫克之標
          準，足證被告酒後駕車當時之注意力已無法集中，飲酒後確已影響其判斷
          力及肢體協調能力，故被告駕車當時業已不能安全駕駛之程度甚明。從而
          ，本件事證已甚明確，被告酒後駕車之公共危險犯行，應可認定。
三、核被告丙○○所為，係犯刑法第一百八十五條之三之重大違背駕駛安全罪。本院
    審酌被告犯罪之動機、生活狀況、品行、智識程度，及其前於八十九年間，即曾
    因犯酒後駕車之公共危險罪，經本院臺南簡易庭以八十九年度南交簡字第一六九
    號刑事簡易判決，判處罰金三萬元確定在案，並於九十年四月十六日，罰金繳清
    執行完畢等情，有臺灣高等法院被告全國前案紀錄表一份存卷可佐，該案件就本
    件犯罪而言，雖未構成累犯，然其竟不知悔改，又再度酒後駕車而觸犯相同之罪
    ，另被告後於本案審理中竟又另行起意，於九十二年三月間再次犯酒後駕車之公
    共危險罪，而經本院臺南簡易庭以九十二年度南交簡字第四四三號刑事簡易判決
    ，判處有期徒刑四月，上訴後並於九十二年七月十六日撤回上訴確定在案等情，
    除據前述臺灣高等法院被告全國前案紀錄表記載明確外，並有該刑事簡易判決書
    及該案九十二年七月十六日訊問筆錄各一份在卷足參，顯見被告之品行實非良好
    ，又被告酒後駕駛車輛於道路上行駛，不僅嚴重危害往來交通安全，且其後來更
    因不勝酒力以致肇事，而其肇事後經送醫後抽血測得之血液酒精濃度，仍高達二
    八０ MG/DL（換算為吐氣酒精濃度則約為每公升一．四０毫克），可知其惡性亦
    屬重大，另其犯罪後不僅未坦白承認所為，且更杜撰機車為係其友人所騎等情事
    ，以圖脫免刑責，其犯罪後態度經核亦非良好等一切情狀，量處如主文所示之刑
    ，並諭知易科罰金之折算標準。
四、據上論斷，應依刑事訴訟法第二百九十九條第一項前段，刑法第一百八十五條之
    三、第四十一條第一項前段，罰金罰鍰提高標準條例第二條，判決如主文。
中    華    民    國      九十二        年       七      月    二十五   日
                                  臺灣臺南地方法院交通法庭
                                      法  官   陳  志  成
右正本證明與原本無異。
如不服本判決，應於判決送達後十日內，向本院提出上訴狀。
                                      書記官   黃  瓊  蘭
中    華    民    國      九十二        年       七      月    二十五   日
附錄法條：
刑法第一百八十五條之三
服用毒品、麻醉藥品、酒類或其他相類之物，不能安全駕駛動力交通工具而駕駛者，
處一年以下有期徒刑、拘役或三萬元以下罰金。


司法院資訊處製作；財團法人民間司法改革基金會備份。
